【裁判字號】    97,聲判,8
【裁判日期】    970417
【裁判案由】    聲請交付審判
【裁判全文】
臺灣臺南地方法院刑事裁定               97年度聲判字第8號
聲  請  人
即 告 訴人  甲○○  男
代  理  人  王素珍律師
被      告  邱瑋贏原名邱偉寧.
上列聲請人即告訴人因被告涉嫌竊佔等案件，不服臺灣高等法院
檢察署檢察長於中華民國97年2月18日以97年度上聲議字第120號
駁回再議之處分（原偵查案號：臺灣臺南地方法院檢察署96年度
偵字第8225號），聲請交付審判，本院裁定如下：
    主  文
聲請駁回。
    理  由
一、按告訴人不服上級法院檢察署檢察長或檢察總長認再議為無
    理由而駁回之處分者，得於接受處分書後10日內委任律師提
    出理由狀，向該管第一審法院聲請交付審判，此刑事訴訟法
    第258條之1第1項定有明文。本件經查：聲請人告訴被告竊
    佔等案件，經臺灣臺南地方法院檢察署檢察官於民國96年10
    月25日以96年度偵字第8225號為不起訴處分，聲請人不服聲
    請再議後，經臺灣高等法院臺南分院檢察署檢察長於97年2
    月18日以97年度上聲議字第120號處分書駁回其再議聲請等
    情，有前開臺灣臺南地方法院檢察署96年度偵字第8225號不
    起訴處分書、臺灣高等法院臺南分院檢察署97年度上聲議字
    第120號處分書影本各1份在卷可稽。聲請人係於97年2月21
    日收受前開處分書，此有臺灣高等法院臺南分院檢察署送達
    證書1份可稽，加計10天後，聲請人乃係於法定期限內之97
    年2月29日委任律師具狀向本院提出交付審判之聲請，此亦
    有前開聲請狀以及其上之本院收受書狀日期戳章在卷可稽，
    是本件聲請於程序上已符合前揭規定，先予敘明。
二、按法院認為交付審判之聲請無理由者，應駁回之，刑事訴訟
    法第258條之3第2項前段定有明文。又法院於審查交付審判
    之聲請有無理由時，得為必要之調查，惟其調查範圍，應以
    偵查中曾發現之證據為限，不可就聲請人新提出之證據再為
    調查，亦不可蒐集偵查卷以外之證據。除認為不起訴處分書
    所載理由違背經驗法則、論理法則或其他證據法則，否則，
    不宜率予裁定交付審判，法院辦理刑事訴訟案件應行注意事
    項第134條亦可資參照。再按認定不利於被告之事實，須依
    積極證據，苟積極證據不足為不利於被告事實之認定時，即
    應為有利於被告之認定，更不必有何有利之證據。再事實之
    認定，應憑證據，如未能發現相當證據，或證據不足以證明
    ，自不能以推測或擬制之方法，以為裁判基礎，最高法院30
    年度上字第816號、40年度臺上字第86號判例可資參照。況
    告訴人之告訴，係以使被告受刑事訴追為目的，是其陳述是
    否與事實相符，仍應調查其他證據以資審認，最高法院52年
    度臺上字第1300號判例亦可資參照。
三、聲請人聲請交付審判意旨略以：
  (一)依公寓大廈管理條例第16條第2、5項規定，住戶不得於私設
    通路、防火間隔、防火巷弄、開放空間、退縮空地、樓梯間
    、共同走廊、防空避難設備等處所堆置雜物、設置柵欄、門
    扇或營業使用，或違規設置廣告物或私設路障及停車位侵占
    巷道妨礙出入。住戶違反前4項規定時，管理負責人或管理
    委員會應予制止或按規約處理，經制止而不遵從者，得報請
    直轄市、縣 (市)主管機關處理。又依成大學廬戊區公寓大
    廈規約第2條第2項規定：本公寓大廈法定空地、頂樓平臺為
    共用部分，應供全體區分所有權人及住戶共同使用，非經規
    約或區分所有權人會議之決議，不得約定為約定專用部分。
    第19條第1項規定：共用部分及約定共用部分之使用管理事
    項，本規約未規定者，得授權管理委員會另訂使用規則。查
    被告係「成大學廬戊區」社區B棟15樓住戶，其在上開住處
    頂樓之公共平臺、蓄水塔上平臺、電梯機房頂上平臺等公共
    空間置放盆栽與填土植養花木，上開空間雖屬全體區分所有
    權人共同使用之共用部分，然區分所有權人使用此共用部分
    仍必須不違反公寓大廈管理條例、成大學廬戊區公寓大廈規
    約之規定及遵從管理委員會之使用管理方法，被告上開行為
    已違公寓大廈管理條例、成大學廬戊區公寓大廈規約之規定
    ，故管理委員會自94年1月13日起多次公告及函請臺南市政
    府要求其將盆栽清理完竣，惟其均置之不理，執意占用上開
    共用空間作為其個人放置盆栽與填土植養花木之用，且其填
    土植養花木之區域，專為其個人使用，其他區分所有權人皆
    無法使用，且迄今仍未清除，目前亦不同意讓聲請人或管理
    委員會清理回復原狀，期間長達3年之久，足徵被告實有違
    反其他區分所有權人之意願，排除其他區分所有權人對於上
    開空間之佔有管理狀態，納入自己實力支配範圍而佔為己用
    之意，實難謂其無竊佔之犯行。原不起訴處分書認其無竊佔
    之主觀犯意，顯有可議。且刑法第320條第2項之竊佔罪為即
    成犯，於其竊佔行為完成時犯罪即成立，以後之繼續竊佔乃
    狀態之繼續，而非行為之繼續。又竊佔構成要件之成立，只
    要行為人擅自佔據他人或共有之不動產，置入自己實力支配
    之下即已該當，至其竊佔之手段係以設置定著物或其他非定
    著物，均不影響犯罪構成要件之成立。被告竊佔頂樓之公共
    平臺、蓄水塔上平臺上所用之盆栽，固非屬定著物（電梯機
    房頂上平臺填土栽種花木部分應屬定著物），然此僅為被告
    竊佔之手段而已，與構成要件之成立無涉，且事後是否移除
    ，均不影響犯罪之成立。又被告於上開平臺擺放花盆，雖客
    觀上亦難以排除其他住戶使用上開公共平臺等處擺放花盆等
    物之權利，然重點係上開平臺依前開法規及管理委員會之決
    議，上開平臺係不得擺放花盆及植養花木，被告執意於上開
    平臺擺放花盆及植養花木，即違反其他區分所有權人之意願
    ，排除其他區分所有權人對於上開平臺等共用開放空間之佔
    有管理狀態，其有竊佔之犯意及行為應可認定。又成大學廬
    戊區A、B棟頂樓平臺，檢察官勘驗當日雖有見不詳人士放置
    之花盆，然此係大樓管理委員會應否追訴問題，核與被告有
    無本案之竊佔犯行，並無關連。
  (二)又被告於上開頂樓之公共平台、蓄水塔上平臺、電梯機房頂
    上平臺空間放置盆栽與填土植養花木，導致排水口常見泥土
    淤積，阻塞排水口，致每遇豪雨，排水無法排洩，蓄水塔上
    平臺積水常高過水塔，泥土、枯枝、雜物等污穢物即可能流
    入水塔，嚴重影響社區住戶之飲用水之衛生安全。
  (三)綜上所述，被告之行為已涉犯刑法第320條第2項之竊佔罪及
    第190條第1項後段之妨害公眾飲水罪，檢察官卻仍認無積極
    事證，足證被告有上開犯行，聲請人誠難心服，爰聲請將本
    案交付審判云云。
四、被告固於偵訊中坦承曾於上開頂樓平臺等處置放盆栽與植養
    花木等物一節，惟堅詞否認有何聲請人指訴之竊佔、妨害公
    眾飲水之犯意與犯行，辯稱：依公寓大廈管理條例規定，管
    理委員會片面之決議如違反法律規定，應不生效力，伊係該
    社區所有權人之一，只是合理使用上開空間，並未排除其他
    住戶使用上開空間，伊已將伊所有之盆栽移除，目前尚存於
    該頂樓之盆栽為其他住戶擺放，與伊無關。又伊在該頂樓平
    臺之出水口亦有設一濾網，且該處排水口位置與蓄水塔之位
    置均較高，應不至於因伊植栽花木而引發積水，亦未曾發生
    過，故應不會影響公眾飲水等語。經查：
  (一)竊佔罪部分：
  1.按刑法第320條第2項之竊佔罪，係以行為人意圖為自己或第
    三人不法之利益，而竊佔他人之不動產，為其構成要件，則
    竊佔行為人對不動產之不法佔有使用，必須破壞原佔有支配
    關係，而建立新的佔有支配關係，且將該不動產移置於自己
    實力支配之下，始克當之；是以竊佔行為應於己力支配他人
    不動產之時完成，與竊盜罪係將他人支配下之動產移置於自
    己支配下而完成者，並無二致 (最高法院25年上字第7374
    號判例意旨參照)。再者，依竊佔罪之性質觀之，行為人就
    不動產之新佔有、支配關係，必須具有繼續性及排他性，始
    得認與竊佔罪之犯罪構成要件該當，如行為人僅對某不動產
    機動的為一時之利用，或未排除與他人共同利用，此時即非
    竊佔，自難以該罪相繩（臺灣高等法院91年度上易字第1602
    號判決意旨參照）。次按共用部分指公寓大廈專有部分以外
    之其他部分及不屬專有之附屬建築物，而供共同使用者。而
    各區分所有權人按其共有之應有部分比例，對建築物之共用
    部分及其基地有使用收益之權。但另有約定者從其約定。住
    戶對共用部分之使用應依其設置目的及通常使用方法為之。
    但另有約定者從其約定，公寓大廈管理條例第3條、第9條第
    1、2項分別定有明文。
  2.經查：(1)依前揭公寓大廈管理條例之規定，「成大學廬戊區
    社區」（以下簡稱該社區）B棟大樓頂樓之公共平臺、蓄水
    塔上平台、電梯機房頂上平台等處，性質上係屬該公寓大廈
    全體區分所有權人共同使用之「共用部分」，所有該社區之
    住戶即區分所有權人（包含該社區B棟15樓住戶之被告）對
    於上開共用部分，自得按其共有之應有部分比例而有使用收
    益之權。(2)次查：被告對其曾於該社區B棟大樓之公共平臺
    、蓄水塔上平台、電梯機房頂上平台等共用部分置放盆栽與
    植養花木等情固不爭執，然該社區公寓大廈規約既並無明文
    禁止住戶於該社區之公共平臺等處擺放花盆或植養花木等規
    定（95年度他字第4335號卷第3至16頁參見），且除被告所
    居住之「B棟」大樓外，該同一社區之「A棟」頂樓平臺，亦
    均有其他住戶置放之花盆等物，業於偵查中經檢察官履勘屬
    實，有勘驗筆錄第三點可稽（95年度他字第4335號偵查卷第
    107頁背面參見），則被告辯稱其主觀上並無意圖為自己或
    第三人不法之利益，而是因認社區大樓之住戶對於上開共用
    部分有種植花木之使用權限，才會加以置放盆栽與植養花木
    ，尚非不得採信。縱使該社區管理委員會「事後」於發現被
    告上揭行為後，逕以委員會決議之方式自行認定被告違反該
    社區公寓大廈規約第19條所授權之管理委員會會議決議所訂
    上開處所之使用管理方法，亦僅屬該社區管理委員會得否依
    上開規約或決議予以制止、報請主管機關科處罰鍰、命令回
    復原狀、請求主管機關或法院為必要處置或請求損害賠償等
    ，尚難以此逕認被告於行為時主觀上確有為自己或第三人不
    法所有利益之意圖存在。
  3.再查：依偵查卷內所附之現場照片所示（95年度他字第4335
    號卷第32至33頁參見），被告於上開頂樓平臺等處所擺放之
    「花盆」係可移動式，能夠隨時移置，性質上並非定著物。
    至於電梯機房頂上平臺之花臺，乃社區大廈每棟頂樓均有之
    原固定設置，此亦有A、C棟頂樓花臺之照片可稽（95年度他
    字第4335號偵查卷第80、82、84頁參見），則被告縱有在原
    有設施之花台上填土種植花木，則該些「土壤、花木」亦均
    屬於可隨時移置，性質上亦非定著物，且被告並未在其放置
    之花盆、土壤、花木等物外，另行將該些平台處所設置圍籬
    、柵欄，或上鎖等，而使其他住戶可同時使用該平台處所之
    權利受到排除、或限制干擾，是難認被告對於上開平台處所
    之使用行為，已至破壞原佔有支配關係，且該新建立之佔有
    支配關係，亦難認具有「繼續性」以及「排他性」，是客觀
    上自尚難認與竊佔罪之構成要件該當。此外，被告於偵查中
    稱其業已將其所有、置於上開處所之花盆等物移除，目前仍
    留置於現場之花盆與其無關，且表明同意放棄其於花臺內所
    置放之土壤、花木而由聲請人予以清理回復原狀，聲請人亦
    表示對此並無意見，此有勘驗筆錄及現場照片3張在卷可稽
    （95年度他字第4335號偵查卷第107至108頁參見），附此敘
    明。
  (二)妨害公眾飲水罪部分：
    本件被告於偵查中辯稱其於上開頂樓之公共平台、蓄水塔上
    平台、電梯機房頂上平臺空間放置盆栽與填土植栽花木，意
    在種植花木而已等語，告訴人雖單方指述被告有故意混入妨
    害衛生物品於該蓄水塔內之犯意，惟並未舉證以實其說，是
    否可信，自非無疑。再者，被告置放盆栽及植栽花木之範圍
    有限，位置亦與蓄水塔入口處間有相當距離，又該蓄水塔入
    口處係高出地面之設置，即與地面尚有部分距離，並未全然
    貼齊，其上並有金屬頂蓋包覆，有現場照片3張在卷可參（
    95年度他字第4335號偵查卷第48、73頁參見），是本件亦無
    其他任何積極具體之證據足認被告前開放置花盆或植栽花木
    之行為，客觀上已致上開社區住戶之飲用水蓄水塔內有混入
    任何妨害衛生之物品，是被告上開妨害公眾飲水之犯行尚屬
    無證據可資證明。
  (三)綜上，聲請人前開所稱交付審判之理由，既無可採，而本件
    被告之竊佔、妨害公眾飲水罪嫌由卷內資料從形式上觀察，
    亦未達於起訴之門檻，原不起訴處分及駁回再議聲請之處分
    ，認被告竊佔、妨害公眾飲水罪嫌不足不予起訴，並無不當
    。聲請人猶執前詞，聲請本件交付審判，自無可採，應予駁
    回。
五、依刑事訴訟法第258條之3第2項前段，裁定如主文。
中    華    民    國    97    年    4     月    17    日
            刑事第十庭    審判長法  官  陳欽賢
                                法  官  莊玉熙
                                法  官  林臻嫺
以上正本證明與原本無異。
本件不得抗告。
                                書記官  許悉愛
中    華    民    國    97    年    4     月     18    日


司法院資訊處製作；財團法人民間司法改革基金會備份。
